【裁判字號】    95,裁,91
【裁判日期】    950119
【裁判案由】    國家公園法
【裁判全文】
最  高  行  政  法  院  裁  定
                                     95年度裁字第00091號
上  訴  人  甲○○
被 上訴 人  內政部營建署陽明山國家公園管理處
代  表  人  蔡伯祿
訴訟代理人  黃旭田律師
上列當事人間因國家公園法事件，上訴人對於中華民國93年8月
19日臺北高等行政法院92年度訴字第4661號判決，提起上訴。本
院裁定如下：
    主  文
上訴駁回。
上訴審訴訟費用由上訴人負擔。
    理  由
一、按對於高等行政法院判決上訴，非以其違背法令為理由，不
    得為之，行政訴訟法第242條定有明文。是對於高等行政法
    院判決上訴，若未具體說明原判決違背何項法令、不適用法
    規或如何適用不當之具體情事，即非主張原判決違背法令以
    為上訴理由，其上訴不應准許。
二、本件上訴人經內政部警政署國家公園警察大隊陽明山警察隊
    於91年12月19日查獲於台北縣金山鄉○○○段三重橋小段27
    5之5、275之8地號土地上搭建棚架，再經被上訴人派員勘查
    屬實，因系爭土地位於陽明山國家公園特別景觀區內，依國
    家公園法第16條及陽明山國家公園保護利用管制規則第4條
    規定，特別景觀區內禁止新建任何建築物，被上訴人乃以92
    年2月13日營陽企字第0910010719號函處上訴人新臺幣（下
    同）3千元罰鍰，並限期92年3月12日前自行拆除、回復原狀
    。上訴人不服，於92年3月10日向被上訴人提出陳情書，請
    求另為適法之處分，經被上訴人以92年4月7日營陽企字第
    0920001531號函復上訴人：「．．．又遲未見有改正情形，
    本處再以92年2月13日營陽企字第0910010719號函依違反國
    家公園法查處，並無過當，應予維持，案請依旨揭前函（諒
    達）繳納罰鍰並自行拆除、回復原狀，否則將依法續處。」
    上訴人不服，循序提起本件行政訴訟。
三、上訴意旨略謂：關於棚架之搭建地方政府原先是採不用申請
    ，上訴人無法請地方機關開具證明，法律也未有明文。且這
    種棚架是台灣農村特有的民情風俗習慣，傳承下來所有固有
    文化，原屬地方政府管轄後來偶歸入國家公園，棚架早已持
    續存在，已融入生活之一部。然誰在破壞國家公園生態，是
    因政府開通陽金公路後路燈林立，本區域特有亞種的螢火蟲
    不見了。景觀區內開發的公有建築物，又使用大量的進口木
    材、進口石材，連被植的花草樹木，進口外來種類取代本地
    特有種。進口木材所建造的涼亭及進口所鋪設的步道造成另
    一項隱憂。陽明山國際公園木製涼亭木材遭白蟻蝕空僅剩油
    漆包皮。陽明山國家公園土地保護利用管制規則，已使住民
    、遊客一踏入國陽明山國家公園就違法的情事。且代理人蔡
    文照提出照片佐證陽金公路兩旁50公尺內特別景觀區招牌林
    立，對造律師稱均為合法。既然為合法，表示主管機關陽明
    山國家公園管理處核准有案。上揭行政規則應表示清楚，何
    者可為，何者不可為。否則主管機關容易引起濫權。再言、
    憲法「比例原則」說明了必須在公共利益遠大於人民所受的
    損害之前提下，才得以法律限制人民自由，況且也要盡量使
    人民的損害減至最低。上訴人以150年才累積的資產，義務
    承擔陽明山國家公園的建制，佇立在自有土地，自設農路入
    口維持從來使用的棚架，傳承了本聚落特有鄉野文化，其棚
    架與聚落建築搭配和諧，而且是法所允許。至於地方自治與
    國家公園法產生之競合那是前後主管機關應該自行協調處理
    並概括承受，不得以罰鍰威嚇住民。且該管制規則，很多規
    定已不符實際尤其第4條第1項第1款視住民為何物，現今行
    政程序法案早已通過執行，期望被上訴人先自行修正再來執
    行本件等語。本院經查上開上訴意旨，業據上訴人於原審提
    出主張，並經原判決敘明其不採之心證理由在案，茲上訴人
    復以同一事由提起本件上訴，僅泛稱有上訴之事由，並未具
    體說明原判決有違背何項法令、不適用法規或如何適用不當
    之具體情事，即非主張原判決違背法令，依首開規定及說明
    ，其上訴為不合法，應予駁回。
四、依行政訴訟法第249條第1項前段、第104條、民事訴訟法第
    95條、第78條，裁定如主文。
中    華    民    國    95    年    1     月    19    日
                  第一庭審判長法  官  葉  振  權
                              法  官  陳  秀  美
                              法  官  吳  明  鴻
                              法  官  劉  鑫  楨
                              法  官  梁  松  雄
以  上  正  本  證  明  與  原  本  無  異
中    華    民    國    95    年    1     月    20    日
                              書記官  郭  育  玎


司法院資訊處製作；財團法人民間司法改革基金會備份。
